臺灣南投地方法院民事判決
111年度重訴字第7號
原      告  臺灣中小企業銀行股份有限公司

法定代理人  林謙浩  
訴訟代理人  林旆君  
被      告  欣鋒工業有限公司

兼
法定代理人
即  清算人  謝冠仁  
被      告  林美鈴  
上列當事人間請求清償借款事件，本院於民國111年3月9日言詞
辯論終結，判決如下：
    主  文
被告應連帶給付原告新臺幣壹拾陸萬伍仟肆佰柒拾壹元，及自民
國一百一十年九月二十一日起至清償日止，按週年利率百分之二
點六五計算之利息，暨自民國一百一十年十月二十二日起至清償
日止，其逾期六個月以內者按上開利率百分之十，超過六個月以
上者按上開利率百分之二十計算之違約金。
被告應連帶給付原告新臺幣柒拾伍萬壹仟壹佰捌拾捌元，及自民
國一百一十年十一月二十九日起至清償日止，按週年利率百分之
二點五二計算之利息，暨自民國一百一十年十二月三十日起至清
償日止，其逾期六個月以內者按上開利率百分之十，超過六個月
以上者按上開利率百分之二十計算之違約金。
被告應連帶給付原告新臺幣陸佰玖拾捌萬貳仟元，及自民國一百
一十年九月二十七日起至清償日止，按週年利率百分之二點五六
計算之利息，暨自民國一百一十年十月二十八日起至清償日止，
其逾期六個月以內者按上開利率百分之十，超過六個月以上者按
上開利率百分之二十計算之違約金。
被告應連帶給付原告新臺幣貳佰萬元，及自民國一百一十年九月
二十九日起至清償日止，按週年利率百分之一點八四五計算之利
息，暨自民國一百一十年十月三十日起至清償日止，其逾期六個
月以內者按上開利率百分之十，超過六個月以上者按上開利率百
分之二十計算之違約金。
訴訟費用由被告連帶負擔。
    事實及理由
壹、程序事項：　　
一、按解散之公司除因合併、分割或破產而解散外，應行清算；
    解散之公司，於清算範圍內，視為尚未解散；法人至清算終
    結止，在清算之必要範圍內，視為存續，公司法第24條、第
    25條及民法第40條第2項分別定有明文。是經解散登記之公
    司，其法人人格並非即告消滅，必須經清算程序，並俟清算
    完結後，始喪失其人格。次按有限公司之清算，以全體股東
    為清算人，但本法或章程另有規定或經股東決議，另選清算
    人者，不在此限，此觀諸公司法第113條準用第79條規定自
    明。則本件被告欣鋒工業有限公司（下稱欣鋒公司）業於民
    國110年11月25日以府授經登字第11007697140號為解散登記
    ，且已選任被告謝冠仁為清算人乙節，有臺中市政府111年2
    月18日府授經登字第11107085960號函在卷可參（見本院卷
    第163頁至第173頁），是本件即應由被告謝冠仁為被告欣鋒
    公司之法定代理人，代表被告欣鋒公司為訴訟行為，合先敘
    明。
二、本件被告經合法通知，均未於言詞辯論期日到場，核無民事
    訴訟法第386條所列各款情形，爰依原告之聲請，由其一造
    辯論而為判決。
貳、實體事項：
一、原告主張略以：
  ㈠被告欣鋒公司於104年10月19日邀同被告謝冠仁、林美鈴為連
    帶保證人，與原告簽立借據，向原告借款新臺幣（下同）1,
    000,000元，約定借款期間自104年10月21日起至109年10月2
    1日止，自實際撥款日起，依年金法，按月攤還本息，並以1
    04年11月21日為第1期繳款日，嗣後之各期繳款日則為每月2
    1日，利率部分約定按原告基準利率加計年利率0.43％計算之
    ，逾期償還本息時，自應償付日起，逾期在6個月以內者，
    按上開利率10％，逾期超過6個月者，按上開利率20％計付違
    約金（下稱系爭第1筆借款）。原告業於104年10月21日撥付
    借款1,000,000元予被告欣鋒公司，兩造嗣於110年3月17日
    另簽立乙份契據條款變更契約，約定自110年3月19日起，將
    系爭第1筆借款之借款期間變更為自104年10月21日起至111
    年10月21日止。詎被告欣鋒公司本應於110月10月21日繳納
    之110年9月21日至110年10月20日期間之本息，並未如期繳
    納，且迄未償還，已構成違約之事實，除應償還其所積欠之
    本息外，並應自110年10月22日起計收違約金。被告欣鋒公
    司迄仍積欠原告系爭第1筆借款之本金165,471元暨利息及違
    約金，尚未清償，利率部分因被告欣鋒公司逾期當時之原告
    基準利率為年利率2.22％，加計0.43％後即為2.65％，爰以此
    作為利息之計算基準。
  ㈡被告欣鋒公司於105年8月26日邀同被告謝冠仁、林美鈴為連
    帶保證人，與原告簽立借據，向原告借款2,500,000元，約
    定借款期間自105年8月29日起至110年8月29日止，自實際撥
    款日起，依年金法，按月攤還本息，並以105年9月29日為第
    1期繳款日，嗣後之各期繳款日則為每月29日，利率部分約
    定按原告一年期定期儲蓄存款機動利率加計年利率1.68％計
    算之，逾期償還本息時，自應償付日起，逾期在6個月以內
    者，按上開利率10％，逾期超過6個月者，按上開利率20％計
    付違約金（下稱系爭第2筆借款）。原告業於105年8月29日
    撥付借款2,500,000元予被告欣鋒公司，兩造嗣於110年3月1
    7日另簽立乙份契據條款變更契約，約定將系爭第2筆借款之
    借款期間變更為自105年8月29日起至111年8月29日止。詎被
    告欣鋒公司本應於110年12月29日繳納之110年11月29日至11
    0年12月28日期間之本息，並未如期繳納，且迄未償還，已
    構成違約之事實，除應償還其所積欠之本息外，並應自110
    年12月30日起計收違約金。被告欣鋒公司迄仍積欠原告系爭
    第2筆借款之本金751,188元暨利息及違約金，尚未清償，利
    率部分因被告欣鋒公司逾期當時之原告一年期定期儲蓄存款
    機動利率為年利率0.84％，加計1.68％後即為2.52％，爰以此
    作為利息之計算基準。
  ㈢被告欣鋒公司於107年10月5日邀同被告謝冠仁、林美鈴為連
    帶保證人，與原告簽立週轉金貸款契約，約定向原告借款之
    額度為7,000,000元，借款動用期間自107年10月9日起至108
    年10月9日止，利率部分約定短期放款按年利率2.67％計息，
    嗣後原告一年期定期儲蓄存款機動利率調整時，自調整日起
    按原告公告之一年期定期儲蓄存款機動利率加計年利率1.58
    %計算之，逾期償還本息時，自應償付日起，逾期在6個月以
    內者，按上開利率10％，逾期超過6個月者，按上開利率20％
    計付違約金；被告欣鋒公司並於108年5月27日另簽立1份借
    據，申請動用借款額度7,000,000元，約定利息部分按月計
    付，本金部分到期一次清償（下稱系爭第3筆借款）。原告
    業於108年5月27日撥付借款7,000,000元予被告欣鋒公司，
    兩造嗣於108年8月19日另簽立1份契據條款變更契約，約定
    自108年8月20日起就系爭第3筆借款之利率部分改按年利率2
    .67％計息，嗣後原告基準利率調整時，自調整日起按原告公
    告之基準利率加計年利率0.34％計算之；再於110年3月17日
    又簽立乙份契據條款變更契約，約定將系爭第3筆借款之借
    款期間變更為自108年5月27日起至111年9月24日止。詎被告
    欣鋒公司本應於110月10月27日繳納之110年9月27日至110年
    10月26日期間之利息，並未如期繳納，且迄未償還，已構成
    違約之事實，除應償還其所積欠之本息外，並應自110年10
    月28日起計收違約金。被告欣鋒公司迄仍積欠原告系爭第3
    筆借款之本金6,982,000元暨利息及違約金，尚未清償，利
    率部分因被告欣鋒公司逾期當時之原告基本利率為年利率2.
    22％，加計0.34％後即為2.56％，爰以此作為利息之計算基準
    。
  ㈣被告欣鋒公司於109年4月28日邀同被告謝冠仁、林美鈴為連
    帶保證人，與原告簽立受嚴重特殊傳染性肺炎影響發生營運
    困難事業資金紓困振興資款契約書，向原告借款2,000,000
    元，約定借款期間自109年4月29日起至112年4月29日止，自
    實際撥款日起，前1年按月付息，自第2年起，依年金法按月
    攤還本息，並以109年10月29日為第1期繳款日，嗣後之各期
    繳款日則為每月29日，利率部分約定按中華郵政股份有限公
    司二年期定期儲金機動利率加計年利率1％機動計息，逾期時
    則依當時原告基準利率加計年利率3％計算之，逾期償還本息
    時，自應償付日起，逾期在6個月以內者，按上開利率10％，
    逾期超過6個月者，按上開利率20％計付違約金（下稱系爭第
    4筆借款）。原告業於109年4月29日撥付借款2,000,000元予
    被告欣鋒公司，詎被告欣鋒公司本應於110月10月29日繳納
    之110年9月29日至110年10月28日期間之本息，並未如期繳
    納，且迄未償還，已構成違約之事實，除應償還其所積欠之
    本息外，並應自110年10月30日起計收違約金。被告欣鋒公
    司迄仍積欠原告系爭第4筆借款之本金2,000,000元暨利息及
    違約金，尚未清償，利率部分因被告欣鋒公司逾期當時之中
    華郵政股份有限公司二年期定期儲金機動利率為年利率0.84
    5％，加計1％後即為1.845％，爰以此作為利息之計算基準。爰
    依兩造契約關係提起本件訴訟，並聲明：如主文第1項至第4
    項所示。
二、被告均未於言詞辯論期日到場，亦未提出任何書狀作有利於
    自己之聲明或陳述。
三、本院之判斷：
  ㈠按稱消費借貸者，謂當事人一方移轉金錢或其他代替物之所
    有權於他方，而約定他方以種類、品質、數量相同之物返還
    之契約；又借用人應於約定期限內，返還與借用物種類、品
    質、數量相同之物；利息或其他報償，應於契約所定期限支
    付之：遲延之債務，以支付金錢為標的者，債權人得請求依
    法定利率計算之遲延利息，但約定利率較高者，仍從其約定
    利率；當事人得約定債務人於債務不履行時，應支付違約金
    ，民法第474條第1項、第478條前段、第477條前段、第233
    條第1項、第250條第1項分別定有明文。次按稱保證者，謂
    當事人約定，一方於他方之債務人不履行債務時，由其代負
    履行責任之契約；保證債務，除契約另有訂定外，包含主債
    務之利息、違約金、損害賠償及其他從屬於主債務之負擔，
    民法第739條、第740條亦有明文。又連帶保證債務之所謂連
    帶，係指保證人與主債務人負同一債務，對於債權人各負全
    部給付之責任者而言，此就民法第272條第1項規定連帶債務
    之文義參照觀之甚明（最高法院45年度台上字第1426號判決
    意旨參照）。
　㈡原告主張之前開事實，業據原告舉證系爭第1筆借款之借據、
    契據條款變更契約、簽收單、撥還款明細查詢單、系爭第2
    筆借款之借據、契據條款變更契約、簽收單、撥還款明細查
    詢單、系爭第3筆借款之週轉金貸款契約、簽收單3份、借據
    、契據條款變更契約2份、撥還款明細查詢單、系爭第4筆借
    款之受嚴重特殊傳染性肺炎影響發生營運困難事業資金紓困
    振興貸款契約書、簽收單、撥還款明細查詢單、授信約定書
    3份（見本院卷第21頁至第25頁、第29頁至第32頁、第33頁
    、第35頁至第37頁、第39頁至第43頁、第45頁至第48頁、第
    49頁、第51頁至第53頁、第55頁至第58頁、第59頁、第67頁
    、第73頁、第61頁、第63頁至第66頁、第69頁至第72頁、第
    75頁、第77頁至第82頁、第83頁、第85頁、第89頁至第99頁
    ）；而本院將載有原告前開主張之起訴狀暨上開證據資料繕
    本送達被告後，亦未見被告就原告主張之事實，有提出任何
    答辯書狀或到庭為爭執。從而，原告上開主張，應堪採信為
    真實。是原告依系爭第1至4筆借款契約，請求被告連帶給付
    系爭第1至4筆借款債務暨利息、違約金，自屬有據。 
四、綜上所述，原告依系爭第1至4筆借款契約，請求被告連帶給
    付原告165,471元，及自110年9月21日起至清償日止，按週
    年利率2.65％計算之利息，暨自110年10月22日起至清償日止
    ，其逾期6個月以內者按上開利率10％，超過6個月以上者按
    上開利率20％計算之違約金；被告連帶給付原告751,188元，
    及自110年11月29日起至清償日止，按週年利率2.52％計收之
    利息，暨自110年12月30日起至清償日止，其逾期6個月以內
    者按上開利率10％，超過6個月以上者按上開利率20％計算之
    違約金；被告連帶給付原告6,982,000元，及自110年9月27
    日起至清償日止，按週年利率2.56％計收之利息，暨自110年
    10月28日起至清償日止，其逾期6個月以內者按上開利率10％
    ，超過6個月以上者按上開利率20％計算之違約金；及被告應
    連帶給付原告2,000,000元，及自110年9月29日起至清償日
    止，按週年利率1.845％計收之利息，暨自110年10月30日起
    至清償日止，其逾期6個月以內者按上開利率10％，超過6個
    月以上者按上開利率20％計算之違約金，均為有理由，均應
    予准許。
五、訴訟費用負擔之依據：民事訴訟法第85條第2項。
中　　華　　民　　國　 111　　年　　3 　　月　　23　　日
                        民事第二庭法　官  劉玉媛
以上正本係照原本作成。
原告（被告）如對本判決上訴，須於判決送達後20日內向本院提
出上訴狀。
如委任律師提起上訴者，應一併繳納上訴審裁判費。
中　　華　　民　　國　　111 　年　　3 　　月　　23　　日
                                  書記官  黃婉淑